臺灣高等法院臺南分院刑事判決
110年度交上易字第169號
上  訴  人  臺灣雲林地方檢察署檢察官
上  訴  人  
即  被  告  王麗玉



輔  佐  人  曾  郎（即被告王麗玉配偶）  


被      告  劉乙翰


上列上訴人等因被告等過失傷害案件，不服臺灣雲林地方法院10
9年度交易字第369號中華民國110年1月5日第一審判決（起訴案
號：臺灣雲林地方檢察署109年度偵字第3535號），提起上訴，
本院判決如下：
    主  文
原判決撤銷。
王麗玉犯過失傷害罪，處拘役貳拾伍日，如易科罰金，以新臺幣
壹仟元折算壹日。
劉乙翰犯過失傷害罪，處拘役伍拾日，如易科罰金，以新臺幣壹
仟元折算壹日。
    事  實
一、劉乙翰於民國108年11月6日22時50分許，騎乘車牌號碼000-
    0000號普通重型機車（下稱A機車），沿雲林縣○○市○○路由
    南往北方向行駛，行經雲林縣○○市○○路000號前時，本應注
    意車前狀況，隨時採取必要之安全措施，且行車速度應依標
    誌或標線之規定行駛，而當時雖係夜間，但天候晴、有照明
    、柏油路面、乾燥、無缺陷、無障礙物，且行車視距良好，
    客觀上並無不能注意之情事，竟疏未注意車前狀況，又該路
    段速限為每小時50公里，竟貿然以時速逾70公里之速度超速
    急駛，未隨時採取必要之安全措施，適有王麗玉在上址前徒
    步由西往東方向橫越雲林縣○○市○○路，本應注意行人於設有
    行人穿越道之路段穿越道路時，必須經由行人穿越道穿越，
    不得在行人穿越道100公尺範圍內任意穿越道路，而依當時
    如上揭所述路況情形，客觀亦無不能注意之情事，竟未行走
    於距其僅27.3公尺之行人穿越道，反由分向限制線缺口黃網
    格線邊緣由西往東穿越車輛行駛中的車道，亦疏未注意來車
    ，致遭劉乙翰所騎乘超速行駛之A機車直接撞擊，因而受有
    右側脛腓骨粉碎性骨折、左側遠端橈骨粉碎性骨折及骨盆骨
    折等傷害；劉乙翰則受有胸壁挫傷、右膝擦傷及左大腿擦傷
    等傷害。嗣劉乙翰停留在肇事現場，在有偵查犯罪權限之人
    知悉其為犯罪人之前，向到場處理員警自首為肇事人，王麗
    玉經救護車送至醫院，員警在未獲勤指中心報明肇事人姓名
    ，前往醫院處理時，當場向警承認為肇事人而為自首，並均
    接受裁判。
二、案經王麗玉、劉乙翰分別訴由雲林縣警察局○○分局報告臺灣
    雲林地方檢察署檢察官偵查起訴。 
    理  由
壹、程序部分
一、原審判決以被告王麗玉、劉乙翰所犯均非死刑、無期徒刑或
    最輕本刑為3年以上有期徒刑或高等法院管轄第一審之案件
    以外之罪，被告二人於原審準備程序中就被訴事實均為有罪
    之陳述，經告知簡式審判程序之旨，並聽取被告二人與公訴
    人之意見後，依刑事訴訟法第273條之1規定，裁定依簡式審
    判程序審理，並諭知依刑事訴訟法第273條之2、第159條第2
    項之規定，不適用傳聞法則有關限制證據能力之相關規定。
    嗣經檢察官及被告二人於本院審理時對於本判決以下所引用
    被告以外之人於審判外之供述證據，均表示同意列為本案證
    據（本院卷第81至82頁、第482至483頁）。本院審酌該等證
    據作成時之情狀，並無違法或不當等情形，認為以之作為本
    案之證據亦屬適當，且為證明本案犯罪事實所必要，依刑事
    訴訟法第159條之5規定，自均有證據能力。
二、至其餘非供述證據，亦經檢察官、被告二人於本院審理時明
    示同意列為本案證據，且無證據證明係公務員違背法定程序
    所取得，亦無顯有不可信之情況，復經本院於審理期日逐一
    提示而為合法調查，與本案待證事實間具相當關聯性，自得
    據為裁判基礎。　　
貳、認定犯罪事實所憑之證據及理由
一、被告王麗玉於前揭時、地徒步穿越道路時，遭被告劉乙翰騎
    乘A機車超速撞擊致生本案交通事故，業經被告王麗玉、劉
    乙翰於警詢、偵查、原審及本院審理時供述在卷，並有雲林
    縣警察局道路交通事故現場圖、道路交通事故調查報告表(
    一)、(二)、交通事故現場照片12張在卷可資佐證（警卷第3
    1至47頁）。被告王麗玉、劉乙翰因本件交通事故分別受有
    前揭傷害，亦據提出國立臺灣大學醫學院附設醫院雲林分院
    診斷證明書2紙為憑（警卷第51、53頁）。以上事實，首堪
    認定。
二、被告王麗玉過失行為之判斷
　㈠按設有行人穿越道、人行天橋或人行地下道者，必須經由行
    人穿越道、人行天橋或人行地下道穿越，不得在其一百公尺
    範圍內穿越道路。道路交通安全規則第134條第1款定有明文
    。經查，被告王麗玉穿越道路之肇事地點南側27.3公尺處，
    設有行人穿越道路，業經現場圖標示明確（警卷第31頁），
    並據交通部公路總局嘉義區監理所嘉雲區車輛行車事故鑑定
    會（下稱雲嘉區行車事故鑑定會）於鑑定意見書記載明確，
    認被告王麗玉就本件交通事故，有肇事因素（偵卷第31至34
    頁34頁），復有檢察官於肇事後查閱之肇事現場Google街景
    照片可參（偵卷第35頁）。本院依被告王麗玉聲請，囑託財
    團法人成大研究發展基金會鑑定，鑑定報告（下稱成大鑑定
    報告）所附現場照片亦可見肇事地點南側之行人穿越道（本
    院卷第229頁）。並參本院勘驗卷附「私人監視器影像」光
    碟（附在警卷末頁證物袋），肇事前，被告王麗玉所穿越之
    ○○路黃色網狀線，有車輛陸續通過，被告王麗玉行至道路中
    心時，道路上亦有其他機車通過，其後即遭自其右側急駛而
    來的被告劉乙翰之A機車撞擊，有勘驗筆錄在卷可稽（本院
    卷第82頁），堪認被告王麗玉穿越之○○路於肇事當時有相當
    的交通量。則被告王麗玉捨距離僅27.3公尺之行人穿越道不
    為，僅為一時之便逕由肇事地點穿越道路，違反前揭道路交
    通安全規則第134條第1款之禁止規定，並因此將自己陷於有
    相當交通量之危險境地，而依當時雖係夜間，但天候晴、有
    照明、視距良好，可輕易看見鄰近交岔路口之行人穿越道，
    客觀上並無不能注意之情事，其未依規定行走行人穿越道，
    亦未注意來車，致生本件交通事故，自有過失至明。被告王
    麗玉雖遭違規超速行駛之劉乙翰騎乘A機車撞擊成傷，但應
    負之過失責任不因劉乙翰與有過失而予解免。
　㈡起訴書犯罪事實雖認為被告王麗玉由劃設分向限制線之路段
    穿越道路，惟查，被告王麗玉穿越之○○市○○路，道路中心雖
    劃有禁止跨越之雙黃實線，但被告王麗玉穿越處之南向北道
    路路面劃設有黃色網狀線，被告王麗玉係沿著黃色網狀線北
    側邊緣穿越○○路，該劃設黃色網狀線區域之道路中心並無劃
    設雙黃實線，此由現場圖及成大鑑定報告擷取之卷附私人監
    視器影像畫面可明（本院卷第271至317頁）（惟偵卷第35頁
    所附檢察官事後查閱之肇事地點Google街景圖，黃色網狀線
    區域道路中心已劃設雙黃實線），依道路交通標誌標線號誌
    設置規則第173條第1項之規定「網狀線，用以告示車輛駕駛
    人禁止在設置本標線之範圍內臨時停車，防止交通阻塞。」
    ，並無禁止跨越之禁制規定，交通部公路總局車輛行車事故
    鑑定覆議會（下稱公路總局覆議會）研析亦認被告王麗玉係
    由「分向限制線路段缺口」穿越道路，法規依據並未援引道
    路交通安全規則第134條第3款規定（原審卷第58頁），難認
    被告王麗玉肇事當時有違規跨越分向限制線（即雙黃實線）
    之事實，起訴書所記載被告王麗玉此部分犯罪事實與事證不
    符。
三、被告劉乙翰過失行為之判斷
　㈠按行車速度，依速限標誌或標線之規定，無速線標誌或標線
    者，行車速度不得超過50公里。汽車行駛時，駕駛人應注意
    車前狀況，並隨時採取必要之安全措施。道路交通安全規則
    第93條第1項第1款、第94條第3項定有明文。被告劉乙翰考
    領有普通重型機車駕駛執照（警卷第57頁），對於上開規定
    要難諉為不知。
　㈡本案肇事路段速限為時速50公里，有卷附道路交通事故調查
    報告表(一)可查（警卷第33頁），被告劉乙翰於109年4月26
    日警詢供述肇事當時時速大約60至70公里（警卷第19頁），
    起訴書據此認定為被告肇事當時之時速，認其有超速行駛之
    事實。交通部公路總局嘉義區監理所雖以109年9月29日嘉監
    鑑字第1090272311號函查覆原審法院說明「卷附案外車輛提
    供行車影像紀錄器（路人提供行車紀錄器影像.avi）顯示：
    『畫面時間約22:51:08，行車影像提供車輛行駛内側車道，
    車速36公里，劉機車行駛外側車道超越；畫面時間約22:51:
    11-12，劉機車由路口進入路段後行駛内側車道，同秒，後
    煞車燈亮起；畫面時間約22:51:13，劉機車後煞車燈熄滅，
    同秒機車倒地。』，因二車動態行駛，未能有基準點可供參
    ，故無法據以推算車速。」、「卷附監視器畫面（私人監視
    器影像.MOV）顯示：畫面時間約22:51:08，劉機車進入監視
    器拍攝範圍，同秒人車碰撞（推算所採參數過短，誤差大）
    ，且人車肇事前，機車已減速，非肇事前車速。」、「道路
    交通事故調查報告表(一)記載，肇事路段速限50公里，並參
    考劉君筆錄自述：『行車速率大約60至70（公里/小時）』等
    認為，劉君已超速行駛。」（原審卷第51至52頁），據以認
    定被告劉乙翰超速行駛。本院經勘驗卷附「路人提供行車紀
    錄影像」（置於警卷末頁證物袋，即路人周先生提供其肇事
    前駕駛自小客車《下稱B小客車》之行車紀錄器影像檔），22:
    51:08被告劉乙翰騎乘A機車自B小客車右後方疾駛到B小客車
    右前方，22:51:11被告劉乙翰A機車速度很快的從外側車道
    駛向內側車道，22:51:13被告劉乙翰A機車駛入內側車道，
    車內人稱「撞到了」，22:51:21快車道接近慢車道地上橫躺
    一人，22:51:22躺在地上的人雙腳捲曲，側身倒在地上，22
    :51:24被告劉乙翰A機車是直立的，沒有倒地，車內人稱「
    撞得實在太大力了」，有本院勘驗筆錄與擷圖6張在卷可參
    （本院卷第83頁、第89至99頁），縱然無從僅據B小客車行
    車紀錄器影像推算被告劉乙翰肇事前騎乘A機車之車速，但
    由被告劉乙翰A機車自B小客車右後方疾駛超越後，旋與當時
    車速時速36至40公里（行車紀錄器顯示的車速）之B小客車
    拉開甚遠的距離，不及3秒即撞擊王麗玉，可以判斷被告劉
    乙翰騎乘A機車的速度非常快。成大鑑定報告依據前述「路
    人提供行車紀錄影像」所見之路面標線，計算被告劉乙翰騎
    乘A機車行駛16公尺之距離，及王麗玉受撞後推擠加拋擲約2
    0公尺（警方於現場圖有標示量測自黃色網狀區起至A機車肇
    事後位置間包括白色輪胎痕、鞋子、外套、鑰匙、刮地痕、
    血跡等各段距離），依碰撞力學推估：如果王麗玉身體重心
    點（腰部上方）高1公尺，劉乙翰重機車撞擊時車速79.69公
    里，如果王麗玉身體重心點（腰部上方）高1.2公尺，劉乙
    翰重機車撞擊時車速72.75公里，可確切指出劉乙翰重機車
    撞擊時車速超過70公里，超過速限50公里至少40%以上，有
    成大鑑定報告在卷可憑（本院卷第351、447），係根據B小
    客車行車記錄器影像所見路面標線計算被告劉乙翰A機車的
    行駛距離及王麗玉受撞後被拋擲的距離，參考相關數據推算
    出被告劉乙翰A機車肇事時的車速，有相當依據，並以被告
    劉乙翰車速超過時速70公里之情況下，於鑑定結果記載建議
    肇事責任如下：「王麗玉—50-55%（冒險穿越車道，難以正
    確判斷來車狀況，置自己於危險狀況中；因果關係1）、「
    劉乙翰—45-50%（違規超速超過40%行駛，無法注意車前狀況
    ；因果關係2）」（本院卷第457頁）。嘉義區監理所前函以
    被告劉乙翰之A機車與B小客車動態行駛，無法推算車速，逕
    以被告劉乙翰警詢供述認定其肇事當時車速為時速60至70公
    里之間，起訴書亦以此為據認定為被告劉乙翰肇事時之車速
    ，然被告劉乙翰於108年11月6日談話紀錄係供述其肇事時行
    車速度大約時速60公里（警卷第23頁），被告劉乙翰的供述
    已有先後不一之情形，且非無避重就輕之嫌，因認起訴書及
    嘉義區監理所依被告劉乙翰109年4月26日警詢供述所認定被
    告劉乙翰肇事時車速為60至70公里間，所憑事證尚有不足。
    且王麗玉為成年女子，以一般成年女子身高大約有150公分
    而言，成大鑑定報告推估王麗玉身體重心點（腰部上方）高
    1至1.2公尺作為計算數據，尚符合一般客觀情況，鑑定結論
    採計算出來的較低數值判斷被告劉乙翰車速超過70公里，據
    以判斷雙方肇事責任比例，尚屬有據，足供憑採。又嘉義區
    監理所參酌「路人提供行車紀錄器影像」，認定被告劉乙翰
    A機車「於22:51:11-12由路口進入路段後行駛內側車道，同
    秒，後煞車燈亮起，22:51:13劉機車後煞車燈熄滅，同秒機
    車倒地」，然依被告劉乙翰109年4月26日警詢供述：雙方碰
    撞後，伊人車未倒地，係靠右停下等語（警卷第17頁），此
    與成大鑑定報告記載之事實相符，本院勘驗「路人提供行車
    紀錄器影像」，亦未見被告劉乙翰A機車於肇事時有倒下，
    因認嘉義區監理所此部分說明，與卷內事證不盡相符。再被
    告劉乙翰於偵查中供述：看到對方才煞車，但煞不住了等語
    （偵卷第26頁），參以成大鑑定報告記載：「車速超過70公
    里，夜間反應時間以1.25秒作為基準，正前方的反應距離為
    24.3公尺，已經非常接近單輛車的車燈照明距離約25-30公
    尺，所以劉乙翰重機車以超過72.75公里的速度超速行駛（
    正前方的反應距離為25.3公尺），並由從前方機車左側超越
    ，已經難以反應了」（本院卷第451頁），益徵被告劉乙翰
    實因車速過快，迨看到穿越道路的王麗玉時，毫無反應時間
    ，而直接撞上王麗玉，致王麗玉被拋擲到約20公尺外倒地，
    若被告劉乙翰未超速行駛，且注意車前狀況，隨時保持必要
    的安全措施，當有相當的反應時間避免撞擊到王麗玉。至於
    被告劉乙翰於本院勘驗時指陳截圖5（本院卷第97頁）右側
    以藍色箭頭標示車尾亮紅燈之機車係其騎乘之A機車，應係
    誤指，依「路人提供行車紀錄器影像」所見，被告劉乙翰超
    越B小客車駛入前方內側車道時，其右側有1部車尾亮紅燈之
    機車行駛，被告劉乙翰自左側超越該機車，22:51:12被告劉
    乙翰A機車撞擊王麗玉時，煞車燈瞬間亮起隨即熄滅，並駛
    向右側慢車道停下，但行駛在A機車的車尾亮紅燈之另輛機
    車始終都在畫面中，其車尾紅燈始終亮起，可見本院截圖5
    所見亮車尾紅燈之機車顯非被告劉乙翰之A機車，被告劉乙
    翰於本院勘驗時之陳述應有錯誤，此亦據成大鑑定報告中檢
    附連續畫面記載明確（本院卷第431至433頁），附此說明。
　㈢又距肇事黃網狀線區南側27.3公尺有行人穿越道，已如前述
    ，該行人穿越道所在為○○路與○○路000巷交岔路口，該交岔
    路口設有紅、黃、綠圓燈號行車管制號誌，○○路三色交通管
    制時間為07:00至08:00、17:00至20:00，管制時間外，均為
    閃光號誌運作，有雲林縣警察局○○分局109年11月25日雲警
    六偵字第1091004180號函檢送○○路與○○路000巷岔口108年11
    月6日交通號誌時制表及員警職務報告附卷可佐（原審卷第6
    7至71頁），亦有檢察官檢附肇事現場Google街景圖可明（
    偵卷第35頁），本案肇事時間為108年11月6日22時50分，依
    前述警方檢送之交通號誌時制表，○○路應為閃光號誌。成大
    鑑定報告參酌「路人提供行車紀錄影像」，可見到被告劉乙
    翰A機車超越B小客車向前行駛時，前方燈號為閃光黃燈（本
    院卷第333至337頁），本院勘驗「路人提供行車紀錄影像」
    ，在被告劉乙翰A機車超越B小客車之截圖亦可見前方的閃光
    號誌（本院卷第89頁），依本院勘驗筆錄，22:51:11被告劉
    乙翰已超越B小客車，行駛在B小客車前方從外側車道駛向內
    側車道，22:51:13 A機車駛入內側車道，車內人稱「撞到了
    」，此時B小客車正行駛在肇事地點南側的交岔路口上，車
    前可見斑馬紋的行人穿越道，堪認被告劉乙翰是以車速超過
    時速70公里的速度穿越設有閃光黃燈及行人穿越道的交岔路
    口，旋即撞上穿越黃色網狀線道路的王麗玉，而依道路交通
    標線標誌號誌設置規則第211條第1項第1款，閃光黃燈表示
    「警告」，車輛應減速接近，注意安全，小心通過，可見被
    告劉乙翰騎乘A機車行經距肇事地點僅27.3公尺閃光號誌交
    岔路口時，沒有依規定減速接近。
　㈣綜上，被告劉乙翰騎乘A機車於夜間行駛在有相當交通量的○○
    市○○路，以時速超過70公里之車速行經距肇事地點僅27.3公
    尺設有閃光黃燈及行人穿越道之交岔路口，旋即撞擊穿越黃
    色網狀線道路之王麗玉，被告劉乙翰違反道路交通安全規則
    第93條第1項第1款、第94條第3項、道路交通標誌標線號誌
    設置規則第211條第1項第1款，超速行駛，且未注意車前狀
    況，隨時保持必要之安全措施，而依當時夜間有照明、柏油
    路面乾燥無缺陷、保障礙物且視距良好之情況，客觀上並無
    不能注意之情事，其疏未注意致生本案交通事故，自有過失
    ，且其在夜間行駛於有相當交通量之路段，嚴重超速，致失
    去反應時間，迨見王麗玉穿越道路時，煞閃不及，過失情節
    非輕，應與王麗玉違規穿越道路同為肇事原因，被告劉乙翰
    此項過失責任亦不因告訴人王麗玉與有過失而予解免。
四、嘉雲區車輛行車事故鑑定意見認被告王麗玉夜間未行走100
    公尺內之行人穿越道，反由劃設有分向限制線之路段穿越道
    路不當，為肇事主因，被告劉乙翰駕駛A機車夜間超速行駛
    不當，為肇事次因（偵卷第31至34頁）。但被告王麗玉係自
    分向限制線缺口穿越道路，並未跨越分向限制線，此部分鑑
    定意見與事實不符，且鑑定結論未併予記載被告劉乙翰有未
    注意車前狀況之情形。交通部公路總局覆議意見，雖有說明
    被告王麗玉係自分向限制線缺口穿越道路，認定其夜間未行
    走於行人穿越道不當，為肇事主因，被告劉乙翰駕駛A機車
    ，超速行駛且未注意車前狀況，致遇狀況煞閃不及，為肇事
    次因。但前述鑑定及覆議意見均以被告劉乙翰於109年4月26
    日警詢供述車速在60至70公里間作為其超速之依據，所依憑
    之證據資料尚有不足，所認定被告王麗玉違規穿越道路為肇
    事主因，被告劉乙翰超速行駛及未注意車前狀況為肇事次因
    ，均未併予審酌被告劉乙翰是以時速逾70公里之車速嚴重超
    速行駛，與被告王麗玉違規穿越道路應同屬肇事原因，是上
    開鑑定與覆議意見，本院未便完全採酌，應以成大鑑定報告
    之鑑定意見與結論較為可採。
五、綜上，被告王麗玉未依規定行走於100公尺內之行人穿越道
    ，且未注意來車；被告劉乙翰騎乘A機車以超過時速70公里
    之車速行經設有閃光號誌及行人穿越道之交岔路口，旋即撞
    擊穿越道路之被告王麗玉，其嚴重超速行駛，未注意車前狀
    況，致見被告王麗玉時煞閃不及而肇事，被告王麗玉與被告
    劉乙翰均有過失，且其等過失行為同為肇事原因。從而，本
    案事證已臻明確，被告二人犯行，均堪認定，應予論罪科刑
    。
參、論罪科刑
一、核被告王麗玉、劉乙翰所為，均係犯刑法第284條前段之過
    失傷害罪。被告劉乙翰肇事後，於警方到場處理時，坦承其
    為肇事者而接受調查，有○○分局交通分隊道路交通事故肇事
    人自首情形紀錄表存卷可按（警卷第29頁），合於刑法第62
    條前段對於未發覺之犯罪自首而接受裁判之要件，爰減輕其
    刑。起訴書雖以警方已自被告劉乙翰處知悉犯罪事件原委，
    循線至醫院查獲被告王麗玉，認被告王麗玉無自首規定之適
    用，惟依○○分局交通分隊製作之道路交通事故肇事人自首情
    形紀錄表記載「報案人或勤指中心轉來資料未報明肇事人姓
    名，處理人員前往傷者就醫之醫院處理時，肇事人在場，並
    當場承認為肇事人。」（警卷第27頁），堪認警方雖自被告
    劉乙翰處知悉被告王麗玉已就醫，循線至醫院調查，但在員
    警尚未接獲勤指中心報明肇事人姓名時，被告王麗玉在員警
    前往醫院調查，即當場承認為肇事人，亦符合自首規定，爰
    予減輕其刑。
二、上訴之判斷
　㈠原審援引起訴書犯罪事實、證據及所犯法條，補充「被告王
    麗玉、劉乙翰於準備程序、簡式審判程序之自白、交通部公
    路總局嘉義區監理所109年9月29日嘉監鑑字第1090272311號
    函、交通部公路總局車輛行車事故鑑定覆議會0000000案覆
    議意見書、雲林縣○○市○○路○○○路000巷○○000○00○0 ○○○號誌
    時制表」等證據，認被告王麗玉、劉乙翰均犯刑法第284條
    前段過失傷害罪，事證明確，分別予以論罪科刑，固非無見
    ，惟查：
　⒈被告王麗玉穿越之黃色網狀線道路中心處，並未劃設分向限
    制線之雙黃實線，被告王麗玉係自分向限制線缺口穿越道路
    ，原審援引起訴書犯罪事實，認定被告王麗玉違反道路交通
    安全規則第134條第3款之規定，在劃有分向限制線之路段，
    穿越道路，與卷內事證不符。
　⒉被告劉乙翰係以時速超過70公里之速度，行經設有閃光黃燈
    及行人穿越道之交岔路口，旋即撞擊距交岔路口27.3公尺之
    王麗玉，原審援引起訴書犯罪事實及被告劉乙翰於109年4月
    26日片面供述認定被告劉乙翰肇事時行車速度為時速60至70
    公里，且未併予審酌被告劉乙翰有行經設有閃光黃燈及行人
    穿越道交岔路口未減速慢行之疏失。復依嘉雲區行車事故會
    鑑定意見及交通部公路總局覆議意見，認定被告王麗玉違規
    未行走於100公尺內行人穿越道為肇事主因，被告劉乙翰超
    速行駛且未注意車前狀況，為肇事次因，均有未洽。
　㈡被告王麗玉上訴部分
　　被告王麗玉上訴主張：其與被告劉乙翰之過失行為同為本件
    肇事原因，原判決未併予審酌被告劉乙翰肇事時飆車，及行
    經閃光黃燈未減速慢行，遽認被告王麗玉違規未行走行人穿
    越道為肇事主因，被告劉乙翰騎乘機車超速且未注意車前狀
    況為肇事次因，容有不當等語，被告王麗玉此部分上訴主張
    為有理由，應由本院將原判決撤銷改判之。
　㈢檢察官上訴部分
　⒈檢察官依告訴人王麗玉請求，上訴主張：肇事地點附近行人
    穿越道前設有閃光黃燈，被告劉乙翰未依號誌減速慢行，行
    車事故鑑定意見與原審判決均未提及被告劉乙翰此部分疏失
    ，遽認被告王麗玉穿越道路為肇事主因，依此判處被告劉乙
    翰有期徒刑2月，難稱允當等語。　
　⒉檢察官上訴主張原判決認為被告王麗玉穿越道路為肇事主因
    ，及未審酌被告劉乙翰未依號誌減速慢行部分，固為有理由
    ，應由本院撤銷改判，以臻妥適。然檢察官指摘原判決量處
    被告劉乙翰有期徒刑2月過輕部分，即非無審究餘地。按刑
    之量定，固屬法院自由裁量之職權行使，惟刑事審判之量刑
    ，旨在實現刑罰權之分配的正義，故法院對科刑判決之被告
    量刑，應符合罪刑相當原則，使罰當其罪，以契合人民之法
    律感情。此所以刑法第57條明定科刑時應審酌一切情狀，尤
    應注意該條所列各款情形，以為科刑輕重之標準。我國現階
    段第二審仍採覆審制，對於事實之認定、法律適用及量刑，
    均應予重複調查審認，是以，第二審於量刑時或審酌原審量
    刑是否妥適時，亦應受刑法第57條之規定之拘束，倘刑法第
    57條所列各款事由所依據之事實，與第一審所認定者不符，
    而影響到行為人之責任輕重之判定時，原審依據原認定事實
    所導出之刑度，即難認妥適。本件姑不論原判決認定被告王
    麗玉與被告劉乙翰之過失情節與卷內事證未盡相符，原判決
    在認定被告王麗玉為肇事主因，被告劉乙翰為肇事次因之前
    提下，以被告王麗玉年紀較大，受傷較為嚴重，在商談和解
    過程中，被告王麗玉已有所退讓，理解其請求之損害賠償金
    額必須考慮與有過失部分，在雙方只差新臺幣（下同）7萬
    元差距下，因被告劉乙翰未同意致未達成和解，及被告劉乙
    翰車禍後展現之犯後態度，併審酌雙方過失情節、職業、家
    庭狀況等情況下，量處被告王麗玉拘役30日，量處被告劉乙
    翰有期徒刑2月，量刑差距明顯過大，是否無輕重失衡之情
    形，即非無疑。參以原審法院民事簡易庭110年度簡字第71
    號民事簡易判決，被告王麗玉於刑事附帶民事訴訟原請求被
    告劉乙翰賠償120萬元本息，於移送原審民事簡易庭後追加3
    0萬元，合計請求150萬元本息，原審民事簡易庭在認定被告
    劉乙翰為肇事次因、應負百分之40過失比例下，判決被告劉
    乙翰應給付被告王麗玉31萬0,288元本息，被告王麗玉於本
    院審理時表示對於附帶民事訴訟判決不服，已提起上訴，被
    告劉乙翰則表示對於附帶民事訴訟判決沒有上訴（本院卷第
    496號），則原判決對於被告劉乙翰之量刑，相對於附帶民
    事訴訟判決認定的雙方過失比例與判決被告劉乙翰應給付之
    賠償額，顯然相去甚遠。況且本院認為被告王麗玉與被告劉
    乙翰前述過失行為同為本件肇事原因，即便被告王麗玉年紀
    較大，受傷較為嚴重，被告劉乙翰對被告王麗玉展現的關心
    程度及誠意均有不足，犯後態度不佳，原審量處被告劉乙翰
    有期徒刑2月，仍難謂符合罪刑相當與比例原則，故檢察官
    依告訴人王麗玉之請求，上訴主張原判決對於被告劉乙翰量
    處之刑度過輕，即難以憑採。
　㈣爰以行為人之責任為基礎，審酌被告王麗玉違規於夜間未行
    走100公尺內之行人穿越道，任意穿越有相當交通量之道路
    ；被告劉乙翰騎乘A機車，於夜間以超過時速70公里之車速
    急駛於有相當交通量之道路，在行經設有閃光黃燈及行人穿
    越道之交岔路口，未減速慢行，且未注意車前狀況，迨見在
    交岔路口不遠處穿越道路之行人王麗玉時，煞閃不及，致撞
    擊王麗玉，渠二人之過失，同為本件肇事原因。被告王麗玉
    、劉乙翰因本件肇事分別受有前揭傷害，被告王麗玉年紀較
    大，且係徒步穿越道路時，直接遭到被告劉乙翰騎乘A機車
    撞擊，受傷至為嚴重，雖經治療，仍遺存運動障礙，須持續
    追蹤治療，且礙於年紀，身體復原狀況不佳，在本案受傷後
    申請臺南市輔具服務（含居家無障礙環境改善）補助核定獲
    准，已據提出○○醫院○○分院109年9月8日診斷證明書暨相關
    病歷、臺南市輔具服務（含居家無障礙環境改善）補助核定
    結果通知書供參（本院卷第501至507頁，請上卷第18頁），
    而被告劉乙翰較為年輕，肇事時騎乘機車，未因肇事倒地，
    雖亦有受傷，但均屬挫傷、擦傷等輕傷，無礙於日常生活。
    並審酌被告二人對於本案各自的過失行為，均未爭執，被告
    王麗玉於請求檢察官上訴狀陳述，在上訴本院前，經過3次
    公所調解均未成立（請上卷第10頁），本院曾於110年5月12
    日安排調解，被告王麗玉輔佐人提出50萬元和解條件，被告
    劉乙翰僅願賠償44萬元（不含強制險），本院原擬續行調解
    ，被告劉乙翰表示已送成大研究發展基金會鑑定，無調解意
    願，有本院調解事件進行單、110年6月7日公務電話查詢紀
    錄表可參（本院卷第117、143頁），堪認雙方對於賠償金額
    認知仍有差距，致未能達成共識。並參被告王麗玉向本院表
    示「劉乙翰也不是故意要撞我的，劉乙翰連一句道歉都沒有
    」（本院卷第498頁），可見被告劉乙翰犯後對王麗玉因其
    過失所受傷害之關心度與展現之誠意均有不足，因而難以獲
    得王麗玉之諒解，犯後態度難認為良好。復考量被告王麗玉
    自承○○肄業之教育程度、已婚，育有子女二人均已成年，現
    與配偶、子媳同住，本件肇事前從事○○○○副業，肇事受傷後
    半做半休息；被告劉乙翰○○畢業之教育程度，未婚，無子女
    ，目前與父母同住，從事○○業，月薪約0萬元（本院卷第497
    頁）等家庭經濟與生活狀況等一切情狀，就被告王麗玉、劉
    乙翰分別量處如主文第2項、第3項所示之刑，並均諭知易科
    罰金折算標準。　
　據上論斷，應依刑事訴訟法第369條第1項前段、第364條、第2
  99條第1項前段，刑法第284條前段、第62條前段、第41條第1
  項前段，刑法施行法第1條之1第1項，判決如主文。
本案經檢察官林柏宇提起公訴，檢察官莊珂惠提起上訴，檢察官
陳建弘到庭執行職務。
中　　華　　民　　國　　110 　年　　10　　月　　26　　日
                  刑事第六庭    審判長法  官　張瑛宗
                                      法  官　李秋瑩
                                      法　官  林逸梅
以上正本證明與原本無異。
不得上訴。
　　　　　                            書記官　施淑華
中　　華　　民　　國　　110 　年　　10　月　　26　　日
附錄本案論罪科刑法條全文：
中華民國刑法第284條：
因過失傷害人者，處1年以下有期徒刑、拘役或10萬元以下罰金
；致重傷者，處3年以下有期徒刑、拘役或30萬元以下罰金。